【裁判字號】    91,上訴,3861
【裁判日期】    920121
【裁判案由】    強盜等
【裁判全文】
臺灣高等法院刑事判決                          九十一年度上訴字第三八六一號
    上  訴  人  臺灣士林地方法院檢察署檢察官
    被      告  乙○○  男  民.
    指定辯護人  本院甲○辯護人  王永炫
右上訴人因被告強盜等案件，不服臺灣士林地方法院九十一年度訴字第三一四號，中
華民國九十一年十一月四日第一審判決（起訴案號：臺灣士林地方法院檢察署九十一
年度偵字第二０六六號、第四八八三號），提起上訴，本院判決如左：
    主  文
原判決關於竊盜部分撤銷。
乙○○竊盜，因脫免逮捕，而當場施以強暴，處有期徒刑年貳月。
    事  實
一、乙○○於民國九十年十二月四日凌晨一時許，駕駛其竊取之Ｋ六－二九六０號自
    用小客車（此部分另案經台灣板橋地方法院檢察署偵查起訴），至台北市士林區
    百齡地下停車場停放。同日凌晨一時三十分許，意圖為自己不法之所有，以鑰匙
    破壞丙○○所有之ＬＶ－三七五二號自用小客車門鎖（毀損部分未據告訴），進
    入車內竊取六、七個新台幣（下同）十元硬幣，得手後回到停放在旁之Ｋ六－二
    九六０號自用小客車時，為丙○○（任職桃園縣警察局大溪分局偵查員，當時並
    非在執勤）發現。丙○○趨前至Ｋ六－二九六０號自用小客車駕駛座車門旁，出
    示皮包內之警察服務證，伸手進入車內抓乙○○之左肩衣服，欲拉其下車。乙○
    ○為脫免逮捕，當場施以強暴手段，不顧丙○○手在車內抓其衣服，猛加油門駕
    車逃逸，致丙○○受有左手破皮之傷害（傷害部分未據告訴）。丙○○手上之證
    件、皮包並因此掉落在Ｋ六－二九六０號自用小客車車上。乙○○事後發現丙○
    ○遺落之皮包（內有現金五千五百元、身分證、駕照、刑警證、信用卡、提款卡
    、建保卡等物），另行起意，將現金五千五百元侵占入己，其餘物品丟棄（侵占
    部分經原審判處罰金銀元四千元確定）。嗣於九十一年一月七日晚間十一時許，
    為警在台北縣蘆洲市○○街二十二巷口查獲。
二、案經桃園縣警察局大溪分局報請臺灣士林地方法院檢察署檢察官偵查起訴。
    理  由
一、訊據被告乙○○矢口否認有強盜犯行，辯稱：當時只是偷取丙○○車上財物，為
    丙○○發現，一時緊張，乃駕車逃逸，並無對其施強暴之犯意云云。
二、然查：
（一）右揭竊盜之犯罪事實，業據被告於警訊、偵審中坦承不諱，核與被害人丙○○
      於偵查及原審法院審理時指訴情節相符，並有錄影帶翻拍照片七幀在卷可稽。
（二）被告因竊盜被發現，為脫免逮捕，而當場施強暴之犯行，迭據被害人於偵查及
      原審中指證綦詳，證稱：「我的車門被破壞，被告偷了一些零錢。發現被告剛
      從我車門走出來，我抓住他左肩，他踩油門往前衝」（見偵查卷第五十三頁）
      、「我發現我的東西掉了，我就出示我的服務證，請他把證件拿出來」、「當
      時，他車子的引擎還沒有發動，後來，他準備要發動車子並踩油門，我認為他
      要逃走。我就用雙手抓住他的左肩要把他拉下車。但他車子還是加速地往前開
      走，我的證件就掉在他的車上，我有在後面追趕並大聲對他說，把證件還給我
      。因為，我先抓住他，他車子往前開，我手上拿的證件才會掉在他的車上」、
      「他明知我抓他的時候，他開車加速會把我拖著跑，他還是加速離去」、「我
      的手有受傷，是我抓住他的時候，他急速逃離時，所造成的」（見原審卷第五
      十三至五十五頁）。被告於警訊、偵查及原審審理中也供承：我準備駕車逃離
      現場，車主即向前出示警察人員服務證，捉我的衣領，要我停車，我不想停車
      ，即踩油門往出口駛去，車主的證件、皮包掉在車內等情（見偵查卷第九頁背
      面、第二十九頁背面、原審卷第七十二頁、本院九十二年一月六日訊問筆錄）
      ，與被害人所述之情節，相互符合。
（三）被告既於行竊之後，即時遭人發現，自屬現行犯，任何人均得依刑事訴訟法第
      八十八條之規定予以逮捕，遑論本件為具有警員身分之被害人。況被告坦承：
      車主出示警察人員服務證件，但不想停車，就駕車往出口駛去，被告明知為現
      行犯，於遭具有警察身分之被害人丙○○抓住其左肩衣服，有逮捕之虞，仍駕
      車逃逸，主觀上有脫免逮捕之犯意至為灼然。查汽車為動力交通工具，結構堅
      固，此為一般人所知悉，而被害人當時已伸手進入車內緊抓被告衣服，為被告
      所坦承，另由被害人證件、皮包掉於其車內可為佐證。而車外之人伸手進入車
      內抓住駕駛人，駕駛人猛踩汽車油門加速離去，自會造成他人倒地、拖行、碰
      撞或摩擦車身而受傷，為眾所周知之事，被告駕車加速前行，自積極施用強暴
      手段（最高法院八十七年台上字第三○四○號判決參照、見原審卷第八十五、
      十六頁），被告竊盜，因脫免逮捕，施用強暴行為，極為明確。
（四）綜上所述，被告所辯，屬避重就輕卸責之詞，不足採信。其罪證明確，犯行洵
      堪認定，應予依法論科。
三、被告犯罪後，刑法第三百二十八條第一項之強盜罪，業於九十一年一月三十日經
    修正公布，同年二月一日起施行，原法定刑為三年以上、十年以下有期徒刑，修
    正提高為五年以上有期徒刑，經比較結果，以修正前之法律有利於被告，依刑法
    第二條第一項但書規定，自應適用修正前行為時法律。核被告所為，係犯修正前
    行為時刑法第三百二十九條之準強盜罪，應依同法第三百二十八條第一項之強盜
    罪刑度論科。原審未詳予研求，認被告僅犯竊盜罪，自嫌欠洽，而無可維持。檢
    察官上訴意旨，指摘原判決此部分不當，為有理由，應由本院將原判決關於竊盜
    部分撤銷改判。爰審酌被告素行、犯罪動機、目的、犯罪情節、所得財物及犯罪
    後態度等一切情狀，量處如主文第二項所示之刑，以示懲儆。
四、據上論斷，應依刑事訴訟法第三百六十九條第一項前段、第三百六十四條、第二
    百九十九條第一項前段、刑法第二條第一項前段、刑法三百二十九條、修正前行
    為時第三百二十八條第一項，判決如主文。
本案經檢察官柯麗鈴到庭執行職務。
中      華      民      國    九十二    年      一      月    二十一    日
                            臺灣高等法院刑事第五庭
                                審判長法  官  曾  德  水
                                      法  官  楊  貴  雄
                                      法  官  趙  功  恆
右正本證明與原本無異。
如不服本判決應於收受送達後十日內向本院提出上訴書狀，其未敘述上訴之理由者並
得於提起上訴後十日內向本院補提理由書（均須按他造當事人之人數附繕本）。
                                      書記官  孫  佩  琳
中      華      民      國    九十二    年      一      月    二十二    日
附錄：本案論罪科刑法條全文
行為時刑法第三百二十八條第一項
意圖為自己或第三人不法之所有，以強暴、脅迫、藥劑、催眠術或他法，至使不能抗
拒，而取他人之物或使其交付者，為強盜罪，處三年以上十年以下有期徒刑。


司法院資訊處製作；財團法人民間司法改革基金會備份。
